【裁判字號】    99,交抗,83
【裁判日期】    990129
【裁判案由】    聲明異議
【裁判全文】
臺灣高等法院臺中分院刑事裁定          99年度交抗字第83號
抗  告  人
即受處分人  甲○○
上列抗告人因聲明異議案件，不服臺灣彰化地方法院中華民國98
年12月29日所為裁定（98年度交聲字第1702號）提起抗告，本院
裁定如下:
    主  文
抗告駁回。
    理  由
一、抗告人即受處分人甲○○（下稱抗告人）意旨略以：本人認
    為沒有證據的超速紀錄，不能當成處罰行為人的依據，不能
    僅因只有65公里的超速紀錄即證明抗告人超速，也有可能是
    前一個人的超速紀錄，且抗告人並不爭執儀器不準確，而認
    執法人員更應該以嚴謹的態度，執行取締工作，不能便宜行
    事等語。
二、原處分機關略以：本件抗告人於民國98年10月24日15時11分
    許，駕駛其所有車牌號碼QS－7742號自用一般小客車，行經
    彰化縣埔鹽鄉○○路○段13號前，因「汽車駕駛人行車速度
    ，超過規定之最高時速未滿20公里（限速50公里，經測速為
    65公里，超速15公里）」之違規事實，經彰化縣政府警察局
    溪湖分局依違反道路交通管理處罰條例第40條之規定，以彰
    警交字第I00000000號違反道路交通事件逕行舉發，並於98
    年11月20日以彰監四字第裁64-I00000000號裁決書，裁處罰
    鍰新臺幣（下同）1,600元，及依同條例第63條第1項第1款
    （原裁決書漏載第1項第1款）記違規點數1點，於法應無不
    合等語。
三、本件抗告人原聲明異議意旨略以：抗告人確有於上揭時間駕
    駛該車行經違規地點，但抗告人遭取締後在該處停留2、30
    分鐘，期間看到雷達測速儀器表上的時速在62、63公里之間
    上下，詢問取締之員警儀器有無故障，員警僅是保持沉默；
    員警取締本件違規事件並無證據，實難令人信服，爰依法聲
    明異議云云。
四、按汽車駕駛人，行車速度，超過規定之最高時速，或低於規
    定之最低時速，除有第43條第1項第2款情形外，處1200元以
    上2400元以下罰鍰；汽車駕駛人有第40條情形，除依原規定
    條款處罰鍰外，並予記違規點數1點，依道路交通管理處罰
    條例第40條及第63條第1項第1款分別定有明文規定。
五、經查：
  (一)本件抗告人於上開時、地，駕駛其所有車牌號碼QS－7742號
    自用一般小客車，行經彰化縣埔鹽鄉○○路○段13號前，為
    彰化縣政府警察局溪湖分局員警以移動式雷達測速儀測得「
    限速50公里，經測速為65公里，超速15公里」之違規事實，
    並依違反道路交通管理處罰條例第40條之規定，以彰警交字
    第I00000000號違反道路交通事件逕行舉發，原處分機關遂
    於98年11月20日以彰監四字第裁64-I00000000號裁決書裁處
    等情，此有上開舉發違反道路交通管理事件通知單及交通部
    公路總局臺中區監理所彰化監理站違反道路交通管理事件裁
    決書各1紙在卷可稽。
  (二)抗告人初於原審聲明異議意旨係否認有上揭違規事實，並以
    其遭攔停取締後，在該處停留2、30分鐘，期間看到雷達測
    速儀器表上的時速在62、63公里之間上下，對員警所使用雷
    達測速儀之正確性產生疑慮，因而認本件舉發無證據等語置
    辯。惟查，本件雷達測速儀規格為非照相式、廠牌為MPH、
    主機型號PYTHONK990542、主機器號PYＺ000000000，而該機
    型雷達測速儀於98年10月7日通過經濟部標準檢驗局國家標
    準檢驗合格，有效期限至99年10月31日止，檢定合格單碼為
    M0GA800651A，M0GA0000000B，此有該局98年10月8日雷達測
    速儀檢定合格證書1紙附於原審卷可稽。又本件交通違規取
    締，警員所使用之雷射測速槍係非照相式，已如前述，且「
    當場舉發」交通違規並不以攝影或照相存證為其要件，亦不
    以舉發錄影或照片為唯一之證明方法。若強求各種交通違規
    行為均需以照片為其裁罰依據，事實上殆不可行，蓋諸多違
    規行為之發生難以預期，違規狀態稍縱即逝，無法期待執勤
    警員就一瞬間突發之交通違規行為，於發現後能及時攝影取
    證，事實上僅能仰賴舉發警員親身目視所見為之，別無其他
    舉證之可能。何況本件於執勤員警以雷射測速儀測得抗告人
    超速行駛後，即予攔停取締，此為抗告人於原聲明異議理由
    內所自承，參以抗告人原聲明異議理由內自承其於經攔停後
    在現場，曾看到雷達測速儀器表上之時速在62、63公里之間
    上下等語，準此，顯見員警攔停取締後，尚有提示或告知雷
    達測速結果，否則抗告人無從得知或看到雷達測速儀器表上
    的時速為何？是足認本件執勤員警之取締過程，不僅以雷達
    測速儀測得抗告人違規，尚且予以攔停告知取締，已屬周全
    ，並未見有不合法之情形。而雷射測速儀之使用方式係逐車
    鎖定測速，以雷射光束瞄準測速之特性，應不發生錯認之情
    形，故該雷射測速儀之準確性及正確性應值信賴，就此抗告
    人已於抗告意旨表明不懷疑雷射測速儀之準確性。是以抗告
    人之上開車輛於98年10月24日經警測得超過速限行駛時，該
    測速儀尚在檢定合格有效期限內，其準確性及正確性應無疑
    義，所測得採證之速度值亦可作為執法採證之用；且員警之
    取締過程亦未見有不合法之情形。
  (三)綜上所述，本件抗告人於上揭時、地之超速違規行為事證明
    確，原處分機關依道路交通管理處罰條例第40條、第63條第
    1項第1款，裁處抗告人罰鍰1,600元，並記違規點數1點，核
    無違誤。原審經審查後駁回其異議，並無不當。抗告人未能
    提出任何有利於己之事證，空言否認違規行為及指摘執行人
    員便宜行事及原審裁定不當，核其抗告為無理由，應予駁回
    。
六、據上論結，應依道路交通案件處理辦法第26條、刑事訴訟法
    第412條，爰裁定如主文。
中    華    民    國    99    年     1    月    29    日
            刑事第五庭  審判長法  官  趙  春  碧
                              法  官  林  宜  民
                              法  官  賴  恭  利
上列正本證明與原本無異。
不得再抗告。
                              書記官  林  桂  鳳
中    華    民    國    99    年     1    月    29    日


司法院資訊處製作；財團法人民間司法改革基金會備份。
